【裁判字號】    89,交簡上,11
【裁判日期】    890707
【裁判案由】    公共危險
【裁判全文】
臺灣士林地方法院刑事判決                    八十九年度交簡上字第一一號
    上  訴  人
    即  被  告  丙○○
    選任辯護人  李鳳翱
                簡汶蕙
右列上訴人因公共危險案件，不服本院士林簡易庭八十九年度士交簡字第九三號，中
華民國八十九年三月四日第一審判決（聲請案號：八十九年度偵字第三六一號），提
起上訴，本院管轄之第二審合議庭判決如左：
    主  文
上訴駁回。
    事  實
一、丙○○於民國（下同）八十八年十一月十六日晚上十一時三十分許，駕駛車號Ｄ
    Ｕ─二九九一號自用小客車，沿台北市○○路由東往西方向行駛，途經台北市○○○路、鄭州路口時，其所駕駛之自用小客車之右前車頭不慎擦撞同方向外側由
    乙○○所騎乘之車號ＤＰＩ─五四三號機車左後車身，乙○○遭此撞擊後人被彈
    離機車往前掉落在地，致受有背部擦傷與挫傷（四×四公分，傷害部分嗣後和解
    ，未經告訴），機車則飛離打轉，詎丙○○發現其所駕駛之車輛肇事，應會致人
    受傷，雖略有停頓卻未停車處理而駕車逃逸，嗣與乙○○同向騎乘機車在後之甲○○記下車號，始經警循線查獲。
二、案經被害人乙○○訴由台北市政府警察局大同分局報請台灣士林地方法院檢察署
    檢察官聲請簡易判決處刑。
    理  由
一、訊據被告丙○○，矢口否認涉有明知於上開時、地撞擊被害人乙○○機車後仍駕
    車逃逸之犯行，辯稱：與被害人機車發生擦撞時，伊在講行動電話，不知道當時
    發生什麼事，是事後收到通知單時，才知道當時有與人發生擦撞，而被害人受傷
    及機車之損毀均輕，可見擦撞非常輕微，加上伊當時講行動電話，所以確實不知
    情，並非肇事後故意逃逸，至於證人甲○○說當時伊車子有頓一下，應該是伊當
    時為了要閃機車，習慣上會踩一下煞車，且伊有習慣將腳放在煞車處，此並不表
    示伊當時知道有發生碰撞云云。經查：
（一）被告丙○○於八十八年十一月十六日晚上十一時三十分許，駕駛車號ＤＵ─二
      九九一號自用小客車，沿台北市○○路口由東往西方向行駛，途經台北市○○○路、鄭州路口時，其所駕駛之自用小客車之右前車頭撞及同方向外側由乙○○所騎乘之車號ＤＰＩ─五四三號機車左後車身，致乙○○人車倒地，受有背
      部擦傷與挫傷（四×四公分），被告肇事後未停車處理而駛離現場之事實，業
      據被害人乙○○指述在卷，並經目擊之證人甲○○於警訊及本院調查中證述屬
      實，復有道路交通事故調查報告表、交通事故談話紀錄表、台北市政府警察局
      交通警察大隊交通事故研判表、臺北市立中興醫院甲種診斷證明書各一份在卷
      可按，被告並自承翌日發現其上小客車右前方車頭之保險桿有刮痕等語（見本
      院八十九年四月二十五日訊問筆錄），核與上開交通事故研判表中記載：「右
      前角保險桿留有藍漆」等情相符，應認被告丙○○確有於上開時、地與被害人
      乙○○之機車發生碰撞致乙○○受有傷害甚明。
（二）至於被告於擦撞被害人機車後，是否於明知肇事之情況下仍駕車逃逸乙節，證
      人甲○○證稱：「我當時是跟乙○○同向行駛的，我騎在他後面，快到鄭州路
      口時，有一部白色車子開的很快，從我前面閃過，我就看到他碰到乙○○的機
      車，他是前方保險桿擦撞到乙○○的左後側，．．．」，被害人乙○○指述：
      「（被告的車子）從我車子左側擦撞過來．．．」「車子左後有一點擦撞的痕
      跡．．．」（均見本院八十九年四月二十五日訊問筆錄）。又依卷附交通事故
      研判表，被告所駕駛之ＤＵ─二九九一號自用小客車經檢查該車右前角保險桿
      留有藍漆，已如前述，可見車禍發生當時，被害人之機車位於被告所駕駛之小
      客車之右前方，在被告駕車之視線範圍內，且被告之車輛係自被害人後方往前
      超車行駛時，擦撞被害人之機車左後方，當時發生情形亦應為被告可見；證人
      甲○○復證稱：「撞碰時，乙○○馬上被彈出來，車子則倒地打轉。」，被害
      人乙○○指訴：「感覺後面被撞，我人就往前彈出來，我人是掉在車子前面，
      車子就往旁邊飛出去。」、「（你彈出去時距離車子多遠？）人車倒地後距離
      四、五公尺，我是被撞馬上倒地，並未先晃行。」（均見本院八十九年四月二
      十五日問筆錄），可見被害人遭被告小客車碰撞時，係馬上被彈離機車往前掉
      落，並非先晃行一陣後倒地，而二車發生碰撞之處，係在被告視線範圍之內，
      已如前述，且被害人被撞擊後立即彈離機車往前掉落地上（人距離機車約有四
      、五公尺遠），若謂被告仍未見於此，實與常理有違，殊難令人置信。而證人
      甲○○又證稱：「我當時雖有戴安全帽但有聽到他倒地的聲音。」「當時我跟
      乙○○約保持二十公尺的距離，．．」，被害人乙○○指稱：「．．．我當時
      時速約四十公里．．．」（見本院八十九年四月二十五日訊問筆錄），依被害
      人機車當時時速約為四十公里，倒地後原地打轉，且連在二十公尺遠、頭戴安
      全帽之證人甲○○都聽見其倒地之聲音之情形，應認當時碰撞力道甚強，致被
      害人之機車倒地時所發出之聲響相當大，若謂被告未聽見當時之聲響，亦與常
      理不符；證人甲○○經本院訊以：「你看見發生碰撞時，被告車子有無停頓或
      加速或一般速度駛離？」答以：「感覺他有頓了一下，再往前開，．．．」「
      我所謂他當時有頓了一下，是因為我有看到他的煞車燈有亮了一下才又往前，
      當時那邊沒有路燈，所以比較容易注意到。」，（見本院八十九年四月二十五
      日訊問筆錄），是依證人所言，被告於肇事後有稍加停頓，而後加速離去，此
      與一般人知有發生擦撞時會略有停頓之自然反應相同，再參酌前述被害人發生
      碰撞時相對於被告之位置、被害人被撞彈離機車之情狀、機車倒地時所發出之
      聲響等情，顯見被告當時應知有擦撞到被害人機車甚明。
（三）被告雖辯稱：車禍擦撞之情形輕微，當時伊在講行動電話，不知道當時發生什
      麼事，證人甲○○說伊車子有頓一下，應該是伊當時為了要閃機車，習慣上會
      踩一下煞車，又伊有習慣將腳放在煞車處云云。惟車損及被害人受傷之情形雖
      屬輕微，但被害人當時確係位於被告之前方、被害人被碰撞後立即往前彈離機
      車被告應無未見之理、機車倒地聲響之大應為被告所聽聞，此等客觀情形皆與
      車損之輕微與否無關，而被害人受傷不嚴重，更與其被碰撞之力道大小無必然
      關係；且被告亦自承其所稱當時在打行動電話是自己憑感覺推想，並無證據足
      以證明；況依一般行車習慣，駕駛人見到前方機車欲閃躲時，應在離機車前方
      相當距離之處即踩煞車，而非在已接近至即將碰撞時始行煞車，是被告辯稱當
      時不知道撞到人云云，實與常情相悖，所辯上情尚難採信，本案事證明確，被
      告犯行洵堪認定。
二、核被告所為，係犯刑法第一百八十五條之四之肇事逃逸罪。原審基此因認被告罪
    證明確，援引刑事訴訟法第四百四十九條第一項前段，刑法第一百八十五條之四
    、第七十四條第一款，科處上訴人即被告有期徒刑七月，緩刑三年，認事用法並
    無不當，量刑亦稱妥適。被告上訴，指摘原判決不當，核非可採，其上訴為無理
    由，應予駁回。
據上論斷，應依刑事訴訟法第四百五十五條之一第一項、第三項、第三百六十八條，
判決如主文。
本案經檢察官何明楨到庭執行職務。
中      華      民國    八十九    年      七      月      七      日
                                  臺灣士林地方法院刑事第二庭
                                      審判長法  官  李  錦  樑
                                            法  官  趙  文  卿
                                            法  官  楊  迺  伶
右正本證明與原本無異。
本判決不得上訴。
                                            書記官  趙  彩  彤
中      華      民      國    八十九    年      七      月      十      日
附錄本案論罪科刑法條全文。
刑法第一百八十五條之四
    駕駛動力交通工具肇事，致人死傷而逃逸者，處六月以上五年以下有期徒刑。


司法院資訊處製作；財團法人民間司法改革基金會備份。
